【裁判字號】    92,重訴,18
【裁判日期】    920825
【裁判案由】    侵權行為損害賠償
【裁判全文】
臺灣花蓮地方法院民事判決  九十二年度重訴字第一八號
    原      告  甲○○
                子○○
                戊○○
                丁○○
                丑○○
                己○○
                丙○○
                辛○○
                庚○○
                癸○○
                壬○○
    共      同
    訴訟代理人  余道明律師
    被      告  乙○○  住高雄.
右當事人間請求損害賠償事件，本院判決如左：
    主      文
被告應給付原告甲○○新台幣捌拾肆萬柒仟壹佰元，及自民國九十一年十二月三十一
日起至清償日止，按年息百分之五計算之利息。
被告應給付原告子○○、戊○○、丁○○、丑○○、己○○、丙○○、辛○○、庚○○、癸○○、壬○○各新台幣肆拾萬元，及均自民國九十一年十二月三十一日起至清
償日止，按年息百分之五計算之利息。
原告其餘之訴駁回。
訴訟費用由被告之負擔十分之四，餘由原告負擔。
本判決第一項於原告甲○○以新台幣參拾萬元；其餘原告各以新台幣壹拾伍萬元供擔
保後，得假執行。但被告如於假執行程序實施前以新台幣捌拾肆萬柒仟壹佰元為原告
甲○○預經擔保後；各以新台幣肆拾萬元為其餘原告預供擔保後，得免為假執行。
原告其餘假執行之聲請駁回。
    事      實
甲、原告方面：
一、聲明：(1)被告應給付原告甲○○新台幣（下同）一百八十六萬三千九百四十九元
    ，及自起訴狀繕本送達翌日起至清償日止，按年息百分之五計算之利息。(2)被告
    應給付原告子○○、戊○○、丁○○、丑○○、己○○、丙○○、辛○○、庚○○、癸○○、壬○○各新台幣一百萬元，及自起訴狀繕本送達翌日即民國九十一
    年十二月三十一日起至清償日止，按年息百分之五計算之利息。(3)原告等均願供
    擔保請准為假執行之宣告。
二、陳述：
（一）被告於民國九十年十月二十日下午四時三十分許，騎乘未領車牌之一千ＣＣ重
      型機車，沿花蓮縣台十一線公路，由南往北方向行駛，超車時未遵守交通規則
      ，於超越在其前方行駛，由潘金生（十九年六月二十五日出生）所騎乘之ＨＣ
      Ｗ─一八○號沿同方向行駛之機車時，疏未注意車前狀況及未待前車讓車時，
      即加速超車，致與潘金生所騎乘之機車發生擦撞，使潘金生人車倒地，受有胸
      腔內出血、右胸肋骨骨折等傷害，雖經送醫，仍因傷重不治死亡，是以被害人
      死亡與被告過失行為具因果關係至為灼然。
（二）原告甲○○為被害人潘金生之配偶，子○○、戊○○、丁○○、丑○○、己○○、丙○○、辛○○、庚○○、癸○○、壬○○等十人為被害人子女，則依民
      法第一百九十二條、第一百九十四條規定，原告等請求損害賠償數額及項次如
      左：
  １、殯葬費部分：原請求七十七萬二千三百五十元，重新計算後減縮金額為三十七
      萬七千一百元），此部分為原告甲○○支付。
  ２、扶養費部分：原告甲○○現年六十歲（三十一年三月二十三日生），依八十一
      年台灣地區女性平均餘命表，甲○○之餘命為二十點七八年，另依九十年度財
      政部頒扶養親屬扣除額為七萬四千元，以霍夫曼計算式扣除中間利息合計為一
      百萬七千五百八十四元（１３．６１６０Ⅹ７４０００＝0000000），
      而原告甲○○所得請求扶養費用，扣除十名子女應負擔部分應為九萬一千五百
      九十九元。
  ３、慰撫金部分：被害人雖已七十二歲，惟身體硬朗，本應安享子孫滿堂之天倫之
      樂，郤遭此橫禍，令原告等傷痛不已，椎心之痛悲切之情，實難以言喻，爰依
      法各請求慰撫金一百萬元，合計一千一百萬元，惟原告等所領強制險理賠金一
      百四十萬元，除原告甲○○領取四十萬元，餘十人各領十萬元，依法應予扣除
      。
三、證據：戶籍謄本、殯葬費收據、估價單、喪葬禮儀包辦明細表等資料為證據。
乙、被告方面：
    被告未於最後言詞辯期到場，惟據其所提出之書狀聲明及陳述如下：
一、聲明：駁回原告之訴。願供擔保，免為假執行之宣告。
二、陳述：被告對於九十年十月二十日下午騎乘未領車牌之一千ＣＣ重型機車，在花
    蓮縣境台十一線公路上，欲超車時，與正前方由潘金生所騎乘之機車擦撞，使潘
    金生人車倒地受傷，送醫急救卻不治死亡等事實，並不爭執。惟認為(1)原告甲○○請求賠償殯葬費七十七萬二千三百五十元並不真實，如此巨額支出亦無必要，
    以二十萬元之限度為正當。(2)死者潘金生已七十二歲高齡，生前根本無固定收入
    ，自己生活費自顧不暇，根本無餘力扶養原告甲○○。(3)原告甲○○自食其力，
    且受子女扶養，根本不受死者之扶養，何來扶養費之損失可請求。(4)原告各人請
    求賠償慰籍金一百萬元，參酌被告等毫無恒產，亦無固定收入，一百萬元確實過
    多，應以每人五萬元為適當等語資為抗辯。
丙、本院依職權調閱被告乙○○過失致死案件之本院九十一年林交簡字第四號、本院
    九十一年交簡上字第八號卷宗（含相驗卷及偵查卷），及向花蓮縣葬儀商業同業
    公會函查土葬各項規費明細表。
    理      由
甲、程序方面：
一、本件被告未於最後言詞辯論期日到場，核無民事訴訟法第三百八十六條各款所列
    情形，爰依原告之聲請，由其一造辯論而為判決。
二、按訴之變更、追加他訴，於擴張或減縮應受判決事之聲明行為無礙，民事訴訟法
    第二百五十五條第一項第三款定有明文。本件原告甲○○起訴時原請求被告給付
    殯葬費七十七萬二千三百五十元，嗣於訴訟進行中，將殯葬費減縮為三十七萬七
    千一百元，此屬所請減縮應受判決事項之聲明，揆諸說，自屬無礙，合先敘明。
乙、得心證之理由：
一、原告主張之被告於九十年十月二十日下午四時三十分許，騎乘未領車牌之一千Ｃ
    Ｃ重型機車，沿花蓮縣台十一線公路，由南往北方向行駛，超車時未遵守交通規
    則，於超越在其前方，由潘金生所騎乘之ＨＣＷ─一八○號沿同方向行駛之機車
    時，疏未注意車前狀況及未待前車讓車時，即加速超車，致與潘金生所騎乘之機
    車發生擦撞，使潘金生人車倒地，受有胸腔內出血、右胸肋骨骨折等傷害，雖經
    送醫，仍因傷重不治死亡等事實，為被告所自認，並有被告乙○○過失致死案件
    之本院九十一年林交簡字第四號、本院九十一年交簡上字第八號卷宗（含相驗卷
    及偵查卷）、台灣省花東區車輛行車事故鑑定委員會、台灣省車輛行車事故覆議
    鑑定委員會鑑定函，以及刑事判決書可按，被告顯有過失之事實，自屬真實，且
    被告之肇事與潘金生之死亡間，自有因果關係。
二、按因故意或過失，不法侵害他人之權利者，負損害賠償責任；不法侵害他人致死
    者，被害人之父、母、子、女及配偶，雖非財產上之損害，亦得請求賠償相當之
    金額，民法第一百八十四條第一項前段、第一百九十二條第一項、第一百九十四
    條分別定有明文。本件被告騎乘未領車牌之一千ＣＣ重型機車，超車時未遵守交
    通規，致潘金生死亡，已如前述，被告自應負損害賠償責任，至於原告甲○○、
    子○○、戊○○、丁○○、丑○○、己○○、丙○○、辛○○、庚○○、癸○○
    、壬○○各得請求賠償之範圍（原告等已領取強制責任險理賠金一百四十萬元（
    甲○○分得四十萬元，其餘原告等平均每人分得十萬元部分應扣除）後，其餘損
    害金額，本院審酌如下：
（一）殯葬費部分：原告林王珠主張潘金生死亡後，由其支出殯葬費用，固據提出殯
      葬費收據、喪葬費用明細表為憑，然其中棺木一具明列費用為十六萬元，然依
      本院向花蓮縣葬儀商業同業公會函查之土葬各項規費明細表中土葬棺之一般棺
      木之價格為一萬五千元至三萬元，則棺木費至多應以三萬元為必要，原告所列
      之棺木費十六萬元中，超過此部分，即非必要費用，不應准許外。則殯葬費
      用於二十四萬七千一百元範圍，核屬必要，應予准許。
（二）扶養費部分：原告甲○○雖主張其配偶潘金生死亡後損失扶養費一百七千五百
      八十四元，然死者潘金生為十九年六月二十五日出生，於本件車禍發生時，已
      高齡七十二歲，已超過六十五歲之工作退休年齡，並無工作能力，且原告等亦
      未舉證潘金生有何其他收入，足以證明其尚有扶養原告甲○○之能力，則潘金
      生既無扶養能力，原告甲○○即無何扶養費損失之可言，此部分之請求即難以
      准許。
（三）精神慰撫金部分：(1)查原告甲○○為死者潘金生之配偶，其因潘金生之死亡，
      於年老之際，突遭喪偶偶之痛，精神上自深受打擊，暨其身分、地位、經濟狀
      況、被告過失程度等，原告請求一百萬元，核屬相當，扣除原告已領取強制責
      任險理賠金一百四十萬元中之四十萬元，被告尚應給付原告甲○○六十萬元。
      (2)又原告子○○、戊○○、丁○○、丑○○、己○○、丙○○、辛○○、庚○○、癸○○、壬○○等十人為被害人子女，渠等因潘金生之死亡，而蒙喪父之
      痛，精神上自亦受有傷害，惟考量渠等之身分、地位、經濟狀況等，認原告等
      各請求一百萬元，尚嫌過，高應予核減為五十萬元，扣除原告等各已領取強制
      責任險理賠金一百四十萬元中之十萬元，被告尚應各給付原告子○○、戊○○
      、丁○○、丑○○、己○○、丙○○、辛○○、庚○○、癸○○、壬○○各四
      十萬元。
三、綜上所述，原告等基於侵權行為之法律關係，請求被告給付(1)原告甲○○八十四
    萬七千一百元；(2)原告子○○、戊○○、丁○○、丑○○、己○○、丙○○、辛○○、庚○○、癸○○、壬○○各四十萬元，暨均自起訴狀繕本送達被告之翌日
    即九十一年十二月三十一日起至清償日止，按年息百分之五計算之利息，經核相
    當，為有理由，應予准許，逾此部分之請求即屬無據，應予駁回。
四、兩造各陳明願供擔保為假執行及免為假執行之宣告，經核原告勝訴部分，均無不
    合，爰分別酌定相當之擔保金額宣告之；至原告其餘假執行之聲請，已因該部分
    訴之駁回而失所附麗，不予准許。
丙、據上論結，本件原告之訴為一部有理由，一部無理由，並依民事訴訟法第三百八
    十五條第一項前段、第七十九條但書、第八十五條第一項、第三百九十條第二項
    、第三百九十二條，判決如主文。
中      華      民      國    九十二    年      八      月    二十五    日
                              臺灣花蓮地方法院民事庭
~B法      官  吳順龍
右正本證明與原本無異。
如對本判決不服，應於送達後二十日內，向本院提出上訴狀。（應抄附繕本）
~B法院書記官  陳賜福
中      華      民      國    九十二    年      八      月    二十六    日


司法院資訊處製作；財團法人民間司法改革基金會備份。
